臺灣臺南地方法院刑事判決　　　　　　　　　　　　　　九十年度訴字第九八五號
　　公　訴　人　臺灣台南地方法院檢察署檢察官
　　被　　　告　庚○○○
　　選　　 任　 蔡弘琳律師
　　　　　　　　蔡進欽律師
　　辯　護　人　蘇正信律師
　　被　　　告　乙○○
右列被告因反森林法等案件，經檢察官提起公訴(八十八年度偵字第七七二八號、八?
八年度營偵字第七五一號) ，本院判決如左：
    主  文
庚○○○共同故買贓物，處有期徒刑捌月。又共同於國有保安林內擅自墾植、設置工
作物，處有期徒刑壹年捌月，併科罰金貳萬伍仟元，罰金部分如易服勞役，以參佰元
折算壹日。附圖Ｃ區中之檳榔樹貳仟肆佰伍拾株、水泥路面（面積計零點零貳陸壹公
頃）、工寮壹間（面積計零點零零肆捌公頃）、水塔壹座，均沒收。應執行有期徒刑
貳年，併科罰金貳萬伍仟元，罰金部分如易服勞役，以參佰元折算壹日。附圖Ｃ區中
之檳榔樹貳仟肆佰伍拾株、水泥路面（面積計零點零貳陸壹公頃）、工寮壹間（面積
計零點零零肆捌公頃）、水塔壹座，均沒收。
乙○○公訴不受理。
    事  實
一、庚○○○與乙○○（已於民國九十年七月十四日死亡）明知位在嘉義林區管理處
    大埔事業區第二十二林班內其中附圖Ａ部分土地，佔地面積為二點二八公頃，（
    由年籍不詳之丙○○擅自墾植後於六十三年二月十五日轉讓予壬○○）另附圖Ｂ
    部分土地佔地二點零四公頃，（則由壬○○於七十二年間佔用後擅自墾種植檳榔
    ，惟壬○○部分已由檢察官以時效消滅為由，為不起訴處分確定）均為已遭竊佔
    之國有保安林地均屬贓物，竟與乙○○共同於八十二年二月中旬某日，二人基於
    共同之犯意聯絡，共同以新台幣（下同）三百二十萬元向壬○○故買附圖Ａ、Ｂ
    部分之國有保安林地後，並陸續全部改植檳榔樹（附圖Ａ部分土地，佔地計二點
    二八公頃，其中二點二五公頃部分係種全面改植植檳榔樹，僅保留其中○點零五
    公頃部分種植麻竹，另附圖Ｂ部分土地佔地約計二點零四公頃，則全部改種植檳
    榔樹）。又庚○○○因從事販賣檳榔為業，需供應檳榔市場甚殷，復另行起意，
    與乙○○自八十二年七月間起，共同在附圖Ｃ部分佔地面積計約二點七一公頃之
    未登錄地國有之保安林地內，竟未經主管機關核准即擅自在該林地內僱不詳姓名
    之不知情之工人種植檳榔二千七百株，復在附圖Ｃ土地內共同僱工擅自重新改建
    鐵皮屋頂及擴建鐵皮屋之工寮（面積共計○點○○四公頃，其中舊寮面積○點○○四一公頃，擴建新寮部分為○點○○七公頃）及搭建水塔一座並另鋪設水泥路
    面之工作物（面積計○點○二六一公頃，起訴書誤為遂年擴大墾植面積為四點七
    五公頃）。嗣於八十七年十一月間，為嘉義林區管理處龍美工作站巡視員並陸續
    清查，始發現庚○○○與乙○○共同種植檳榔附圖Ａ、Ｂ、Ｃ面積總計達七公頃
    ，種植共計約七千株檳榔樹。
二、案經嘉義林區管理處訴由台南縣警察局白河分局報告台灣台南地方法院檢察署檢
    察官偵查起訴。
    理  由
壹、被告庚○○○部分：
一、訊據被告庚○○○對右揭於於八十二年二月間與乙○○共同向壬○○以三百二十
    萬元買附圖Ａ及Ｂ保安林地以種植檳榔樹等情不諱，惟矢口否認有違法濫墾種植
    附圖Ｃ部分檳榔樹，並辯稱：附圖Ｃ部分係於八十二年間向丁○○、戊○○受讓
    林地權利，且受讓讓該林地後，僅單僱工除草並單純採收檳榔，並未重新栽植檳
    榔云云。惟查：
（一）被告庚○○○故買附圖Ａ、Ｂ土地犯贓物罪部分：
    附圖Ａ部分，佔地面積約為二點二八公頃，係為丙○○擅自墾植後於六十三年二
    月十五日轉讓予壬○○之事實，業據証人壬○○證述在卷，並有被告庚○○○以
    丙○○名義於八十七年度向嘉義林區管理處龍美工作站繳納之副產物價金繳納聯
    單影本、丙○○與壬○○二人之六十三年二月十五日讓渡証影本各一紙在卷可按
    。另附圖Ｂ部分，則佔地二點零四公頃，係由壬○○於七十二年間佔用後擅自墾
    種植部分檳榔後，於同於八十二年二月間某日，連同前揭附圖Ａ部分一併以三百
    二十萬元出售予被告庚○○○、乙○○全部改種植檳榔之事實，業據被告庚○○○供承在卷，另証人壬○○亦隨同本院前往現場勘驗後，並証稱：所出售庚○○○的部分，是附圖Ａ、附圖Ｂ部分，並未包含附圖Ｃ部分等語，復証稱：當時在
    讓渡書上寫「其中一塊與林道義交換後合併成貳大塊，又因開闢道路成三塊地」
    ，是指附圖Ｂ部分另被切割成二塊地，今天所提示的二塊地部分的意思其實是指
    附圖Ｂ部分等語（參九十一年一月二十四日審訊筆錄），而附圖Ｂ部分中間有被
    水泥道路分割二塊之事實，復有本院現場九十一年一月二十四日勘驗筆錄及被告
    庚○○○乙○○與壬○○讓渡証影本在卷可按在卷可按，足見被告庚○○○、乙○○於八十二年二月間向壬○○購買之地段，應屬附圖Ａ、Ｂ之事實無訛。又証
    人辛○○亦証稱：我們在八十七年十一月間清查以後、八十七年十二月初請庚○○○（林宜道、李國巍、李促勳）等四人前來指界，庚○○○有承認附圖Ａ、Ｂ
    、Ｃ三塊及工寮是她所有，我們並請他們簽名等語（參同上日審訊筆錄）。復有
    林森被害報告書（八八嘉龍字第四七二號）、現場圖指界簽名及照片二幀在卷可
    按。被告庚○○○當時指界之附圖之Ａ、Ｂ、Ｃ，其土地總面積雖僅為四點七五
    二公頃，核與嗣後經嘉義林區管理處龍美工作站人員到場實測總面積為七公頃，
    雖有未符，惟此乃辛○○當時在現場未以精密儀方式測量之粗略概估，自不影響
    被告庚○○○向壬○○購買附圖Ａ及附圖Ｂ部分土地面積總數。又附圖Ａ、附圖
    Ｂ均屬國有保安林區之事實，業証人己○○證述在卷，並証稱：保安林區其主要
    是國家基於維護水資源（所規劃），不可以隨便濫墾伐等語（參九十一年四月十
    二月審訊筆錄），復証稱：系爭土地附圖Ａ、附圖Ｂ、附圖Ｃ三部分均是（在保
    安林區）第二、三小班部分等語（九十一年五月十日審訊筆錄），並有國有保安
    林區之統計表在卷可按，足見被告庚○○○明知附圖Ａ、附圖Ｂ土地係國有保安
    林區，自無可能由私人取得所有權，竟仍出資向壬○○購買，是其故買附圖Ａ、
    Ｂ土地之贓物犯行，已甚顯明。
（二）被告庚○○○占用附圖Ｃ土地種植檳榔樹而違反森林法部分：
    被告庚○○○因從事販賣檳榔為業之事實，業據被告庚○○○供承在卷（八十八
    年四月二十三日調查筆錄）。又証人甲○○則証稱：八十三年八月間去現場看時
    ，當時Ｂ、Ｃ區均有種檳榔樹，Ｂ區的檳榔樹較大、Ｃ區檳榔樹比較低（與Ｂ區
    相比較）高低相差近一半等語。（參本院九十一年六月七日審訊筆錄）。另証人
    辛○○亦証稱：八十七年十一月間查報是四點七五公頃，應是指附圖Ｂ、Ｃ部分
    等語（參本院九十年十一月二十六日審訊筆錄）。又証人壬○○亦証稱：當時位
    置只有附圖Ａ、Ｂ兩部分而已（即其出售附圖Ａ、Ｂ部分）等語，足見Ｃ區檳榔
    樹部分應屬被告庚○○○占用後僱工種植之事實，應可確定。又証人壬○○雖於
    九十一年五月十日審訊當日又証稱：當時我就有看到附圖Ｃ有種植檳榔樹了，與
    我土地界址部分也有種植檳榔樹，至其他部分，我就不清楚等語（參九十一年五
    月十日審訊筆錄），惟附圖Ａ、Ｂ與Ｃ部分並未相鄰，此由現場圖觀之即可自明
    ，足見証人壬○○於本院九十一年五月十日審訊之當日証稱：當時Ｃ部分已有種
    植檳榔樹云云，則其對種植檳榔樹地點之位置之証述，已有混淆之誤會。又被告
    庚○○○於嘉義市調查站經提示種植檳榔樹之面積中供稱：面積及位置圖所述之
    位置均正確，我依經驗認為四公頃左右，至林管處依儀器統計出有七公頃左右，
    則我不知情等語。惟壬○○於八十二年二月間僅出售附圖Ａ、Ｂ部分予被告庚○○○，業經証人壬○○與本院現場勘驗指界無訛，復經被告庚○○○所供承在卷
    。另由被告庚○○○出具其與戊○○、丁○○於八十二年七月二十八日之讓渡書
    （該讓渡書係屬虛偽，後述）觀之，足見附圖Ｃ部分，應屬被告庚○○○自八十
    七年七月間占有後自行栽種檳榔之事實，應可確定。又被告庚○○○於本院勘驗
    現場後，雖又另出具其與乙○○曾於八十二年七月二十八日間自丁○○、戊○○
    受讓附圖Ｃ部分之讓渡書為據。惟經隔離訊之証人戊○○則証稱：這份讓渡書是
    我小舅子丁○○寫的，但我也同意，這份讓渡書是何時寫的，我也不太暸解，當
    天我沒有在場等語。復証稱：（這塊地）我們沒有作過測量，這塊地在何處我也
    沒有辦法指出，照片中的工寮不是我興建，．．．，我也不知道有幾公頃，當時
    讓渡時土地地上面有竹子、梅子，林宜宏當時向我們借錢，林宜宏說他沒有錢還
    我們，就把界址及部分土地上的檳榔樹交給我們管理，有幾顆我也不清楚，林宜
    宏總共欠我二十六萬元，這筆土地多大我不清楚等語（參九十一年五月十日審訊
    筆錄）。又証稱：我及丁○○在民國八十二年間向乙○○借一百七十萬元，我與
    丁○○各拿一半的錢等語。（參同上日審訊筆錄）被告庚○○○亦自承：該筆讓
    渡書土地在何處，我們沒有測量，所以我也不知道．．．丁○○、戊○○沒有向
    我借錢等語。另質之被告庚○○○既未有借錢予丁○○、戊○○，何有可能得以
    無償受讓該筆讓書之土地？則又答稱：因為乙○○說人家（丁○○、戊○○）土
    地要給我們等語（參同日上審訊筆錄）。是被告庚○○○所出具其與戊○○、丁○○土地讓渡書中既連土地座落在何處？土地面積範圍若干？取得該筆土地之原
    因？均不明確。另証人戊○○証述：其與丁○○於八十二年間共同向乙○○借款
    一百七十萬元，才將讓渡書上土地讓予乙○○、庚○○○等語。惟被告庚○○○
    既未曾借款予丁○○、戊○○，則何以能取得該筆土地。故被告庚○○○所出具
    其與丁○○之讓渡書，尚難作為其稱利之證據。況審之被告庚○○○於八十三年
    九月間經台灣省此府農林廳林務局嘉林區管理處大埔工作站清查在第二十二林班
    違規種植檳榔樹中，庚○○○（列冊中誤記為詹吳金珠）僅載有檳榔樹一千五百
    株。此有台灣省此府農林廳林務局嘉林區管理處大埔工作站簡便行文表（八三嘉
    埔字第三一三八號）及清查列冊可按。而其至今其故買附圖Ａ、Ｂ部分之土地所
    種檳榔樹計已達四千四百株，另附圖Ｃ所種植檳榔樹則更多達二千七百株，此亦
    足徵其占用附圖Ｃ部分土地以擴充種植檳榔樹之事實，已甚明確。又附圖Ｃ上面
    積占有二點七一公頃，其上除由被告庚○○○僱工植檳榔樹二千七百株外，其中
    則由被告庚○○○另僱工將舊工寮屋頂重新修建，並另建新工寮（舊工寮含擴建
    之新工寮面積，共計○點○○四八公頃）、工寮旁之水塔一座及水泥路（面積○
    點○二六一公頃）之事實，此由証人甲○○證述可明（參九十一年六月七日審訊
    筆錄），復有行政院農業委員會林務局嘉義林區管理處龍美工作站函（九十一嘉
    龍字第○五三八號、第二五○一號）、位置圖、照片數幀可按。又附圖Ｃ部分座
    落地點，則屬國有之保安林區第二、第三小班部分之事實，業証人己○○證述在
    卷，（參九十一年五月十日審訊筆錄），並有保安林區之統計表在卷可按，足見
    被告庚○○○上所辯：並未擅自在附圖Ｃ部分種植檳榔樹，該區之檳榔樹係向他
    人購得云云，應屬卸責之詞，委無足採。故其違反森林法犯行，亦甚明確，犯行
    洵堪認定。
二、又按刑法贓物罪，原在防止因竊盜、詐欺、侵占各罪被奪取或侵占之物難於追及
    或回復，故其前提要件，必須犯前開各罪所得之物，始得稱之為贓物。（最高法
    院四十一年台非字第三六號）。是以故買他人所買受之贓物，亦應成立故買贓物
    罪，此乃因故買他人贓物，亦將使被害人有難以追回其財物之當然解釋。又竊佔
    罪為即成犯，於竊佔行為完成時犯罪即成立，以後之繼續竊佔，乃狀態之繼續而
    非行為之繼續；如在他人竊佔土地行為完成後，始向其買受，縱明知係因竊佔而
    得，仍予故買，祗能成立故買贓物罪，與收買動產之盜贓初無異致。（最高法院
    二十六年渝上字一五六○號判例及八十一年度台上字第二一九八號裁判參照）。
    本件被告庚○○○與乙○○共同出資購買附圖Ａ及附圖Ｂ部分，分別係由壬○○
    故買丙○○竊佔國有保安林區土地之贓物（附圖Ａ）及壬○○竊占國有保安林區
    土地（附圖Ｂ），依首開判例及裁判說明，所為均係犯刑法第三百四十九條第二
    項之故買贓物罪。又按非經主管機關核准或同意，不得於保安林伐採、傷害竹、
    木、開墾、放牧，或為土、石、草皮、樹根之採取或採掘，森林法第三十條第一
    項，定有明文。又被告庚○○○未經主管機關核准或同意於保安林內附圖Ｃ部分
    擅自墾植檳榔樹並搭建工寮及鋪設水泥路面，所為係犯森林法第五十一條第一項
    之擅自墾植及設置工作物罪。本件被告庚○○○僱用不知情之工作在上開Ｃ區植
    栽檳榔樹及改建、擴建新舊工寮、設置水塔及鋪設水泥路面，應均屬間接正犯。
    惟被告庚○○○行為後，森林法已於八十七年五月二十七日修正公布，並自同月
    二十九日生效，其中第五十一條第一項之法定刑由六月以上五年以下有期徒刑，
    得併科三萬元以下罰金，修正為六月以上五年以下有期徒刑，得併科新臺幣六十
    萬元以下罰金，新舊法比較結果，以舊法有利於被告，依刑法第二條第一項但書
    規定應適用舊法處斷。核被告庚○○○所為係犯修正前森林法第五十一條第一項
    。又被告庚○○○開墾種植檳榔樹區域及搭建工寮、鋪設水泥路之設置工作物地
    點（附圖Ｃ）均屬保安林區，依同條第二項規定，應加重其刑。被告庚○○○所
    犯刑法第三百四十九條第二項故買贓物罪及森林法第五十一條第一項、第二項在
    保安林區墾植、設置工作物罪，二罪間犯意各別，行為互異，應分論並罰之。被
    告庚○○○與乙○○二人對上開二罪間，有犯意聯絡，行為分擔，均為共同正犯
    。爰審酌被告庚○○○為圖販賣檳榔以獲取私利，除大量購買國有保安林區土地
    以種植檳榔樹外，復未經主官機關許可即擅自在國有保安林區濫行開墾種植檳榔
    樹多達七千株，並設置工作物（工寮、水塔及水泥路面），其不但破壞國有保安
    林區土地之完整性，更因其所種植檳榔樹之根部無法深植地底，以防止森林之土
    壤流失，更進而影響森林涵養水源之功能，惡性匪淺，且其犯後未能完全砍除其
    所檳榔樹並積極回復森林原貌，難見有何悔意等其他一切情狀，爰分別量處如主
    文所示之刑，其中罰金部分並諭知易服勞役之折算標準，以資懲儆。至於其國有
    保安林內附圖Ｃ部分所墾植之檳榔樹二千四百五十株（原為二千七百株，然業已
    自行砍除其中之二百五十株）及所設置之工寮（含新舊工寮面積共○點○○四八
    公頃）、水塔一座及水泥路面（面積計○點○二六一公頃）之工作物，此有行政
    院農業委員會林務局嘉義林管處龍美工作站（九一嘉龍字第二二六八號函）可按
    ，故均依修正前森林法第五十一條第四項沒收之。
貳、被告乙○○部分：
一、按被告死亡者，應諭知不受理判決。刑事訟訴法第三百零三條第五款定有明文。
二、查本件被告乙○○已於九十年七月十四日死亡，此有台南縣北門衛生所開具之死
    亡證明書在卷可按，爰不經言詞辯論，逕為諭知不受理判決。
據上論斷，應依刑事訴訟法第二百九十九條第一項前段、第三百零七條、第三百零三
條第五款，刑法第三百四十九條第二項、修正前森林法第五十一條第一項、第二項、
第四項，刑法第十一條前段、第二條第一項但書、第二十八條、第五十一條第五款、
第四十二條第二項，罰金罰鍰提高標準條例第一條前段、第二條，判決如主文。
本案經檢察官張太龍到庭執行職務
中      華      民      國      九十一      年  六    月  二十一      日
                                  臺灣臺南地方法院刑事第三庭
                                          法  官   李 政 庭
右正本證明與原本無異。
如不服本判決，應於判決送達後十日內，向本院提出上訴狀。
                                          書記官   彭 建 山
中      華      民      國      九十一      年    六    月  二十一      日
中華民國刑法第三百四十九條
收受贓物者，處三年以下有期徒刑、拘役或五百元以下罰金。
搬運、寄藏、故買贓物或為牙保者，處五年以下有期徒刑、拘役或科或併
科一千元以下罰金。
因贓物變得之財物，以贓物論。
森林法第五十一條
於他人森林或林地內，擅自墾殖或占用者，處六月以上五年以下有期徒刑
，得併科新台幣六十萬元以下罰金。
前項情形致釀成災害者，加重其刑至二分之一；因而致人於死者，處五年
以上十二年以下有期徒刑，得併科新台幣一百萬元以下罰金，致重傷者，
處三年以上十年以下有期徒刑，得併科新台幣八十萬元以下罰金。
第一項之罪於保安林犯之者，得加重其刑至二分之一。
因過失犯第一項之罪致釀成災害者，處一年以下有期徒刑，得併科新台幣
六十萬元以下罰金。
第一項未遂犯罰之。
犯本條之罪者，其墾殖物、工作物、施工材料及所使用之機具沒收之。
